【裁判字號】    89,訴,214
【裁判日期】    900410
【裁判案由】    違反毒品危害防制條例
【裁判全文】
臺灣屏東地方法院刑事判決                          八十九年度訴字第二一四號
    公  訴  人  臺灣屏東地方法院檢察署檢察官
    被      告  丙○○
    選任辯護人  張瓊文
右列被告因違反毒品危害防制條例案件，經檢察官提起公訴（八十九年度偵字第九二
五號），本院判決如左：
    主  文
丙○○無罪。
    理  由
一、公訴意旨略謂：被告丙○○於民國( 下同 )八十九年一月二十三日凌晨，意圖供
    販賣之用而持有第一級毒品海洛因二公克( 毛重，純質淨重○、六四公克 )。嗣
    戊○○於八十九年一月二十二日晚上因非法施用毒品案件為警查獲，並據其供述
    指稱丙○○涉有販賣毒品之嫌疑，經警方授意，由戊○○以電話與丙○○聯繫，
    佯稱欲購買第一級毒品海洛因一萬元，並約定在屏東縣枋寮鄉○○路鐵軌涵洞下
    交易。警方先行前往埋伏，見丙○○依約前往，上前逮捕之際，丙○○警覺，即
    將毒品丟棄駕車逃逸，惟仍為警追及而逮捕，而於地上查獲上開海洛因及甲基安
    非他命○、五公克( 毛重 )。因認被告所為，係犯毒品危害防制條例第五條第一
    項之罪。
二、公訴人認被告涉嫌持有前揭毒品犯行。無非以證人戊○○之指證，及被告依約前
    往並於現場查獲上揭海洛英，足認戊○○於偵訊中之證述應係真實云云，為其論
    據。被告則堅決否認涉有上開犯行，辯稱當日是警察打電話給我說戊○○約我到
    涵洞見面，等到八十九年一月二十三日凌晨二時三十分許，警員即開一部私家轎
    車前來，由後追撞我的車，將我帶回派出所刑求，筆錄是警察自己寫後要我簽名
    ，且凌晨時警察並未找到毒品，是後來才回到現場，警察說在現場找到我所有之
    毒品，實則毒品並非我所有，我也並非要去販賣毒品予戊○○等語。
三、按犯罪事實應依證據認定之，無證據不得推定其犯罪事實；又不能證明被告犯罪
    者，應諭知無罪之判決，刑事訴訟法第一百五十四條、第三百零一條第一項分別
    定有明文。而認定不利於被告之事實，須依積極證據，苟積極證據不足為不利於
    被告之事實之認定時，即應為有利於被告之認定，更不必有何有利之證據。而此
    所謂證據，須確能為被告有罪之證明，而無瑕疵可指者，始足當之；其為訴訟上
    之證明，則須至任何之一般人均認其為真正，而無所懷疑之程度。最高法院三十
    年上字第八一六號、六十九年度台上字第四九一三號、七十六年度台上字第四九
    八六號判例可資參酌。
四、經查：
    (1)被告之自白，須非出於強暴、脅迫、利誘、詐欺或其他不正之方法，且與事實
      相符者，始得採為證據，如果被告之自白，係出於不正之方法，並非自由陳述
      ，即其取得自白之程序，已非適法，則不問自白內容是否確與事實相符，因其
      並非適法之證據，即不能採為判決基礎。
      被告於偵查中即指訴筆錄是警察自己寫的，警察栽贓。嗣於本院審理時迭稱
        警察刑求。而被告於右揭時間為警察留置時受有頭部外傷、右側眼臉裂傷、
        右膝挫傷血腫等情，業經證人即指證人襲東立、及被告之妻乙○○、小舅子
        甲○○、甲○○友人丁○○及刑事組偵查員陳清河證述明確，甲○○並供稱
        被告之身上有一些腳印。而被告是日因受傷至枋寮醫院應診等情，亦有枋寮
        醫院公文及驗傷單可憑。雖承辦警員詹益忠八十九年八月十九日報告書中載
        明被告是因行經水底寮三民路與沿山公路口時，因車速過快失控撞至路旁橋
        墩，造成湯某頭部、眼睛及多處外傷，故依其報告被告受傷理由應是「車禍
        」，惟警員詹益忠於八十九年七月二十七日在本院訊問時陳稱「是被告拒捕
        逃跑時，自己跌倒」，完全不符。故被告之所謂刑求之抗辯且自白非任意，
        即非無疑。
      按「訊問被告，應全程連續錄音，必要時，並應全程連續錄影。但有急迫情
        況且經記明筆錄者，不在此限。」、「筆錄內所載之被告陳述與錄音或錄影
        之內容不符者，除有前項但書情形外，其不符部分不得作為證據」刑事訴訟
        法第一百零一條第一項、第二項定有明文，究其立法意旨，即在於保障被告
        陳述之真實性與任意性，是若被告對於筆錄中所載內容之真實性與任意性有
        所爭執，復無錄音或錄影記錄可以佐證，則該份筆錄即不得作為認定被告有
        罪之依據，且所謂錄音，並非徒求其型式，而是務求其實質與法律規定相符
        ，踐行憲法保障人權之旨。惟被告歷次供稱，係警方刑求，並將筆錄先寫好
        ，再叫我簽名等語。本院於八十九年九月二日勘驗警訊錄音帶，警訊筆錄內
        容與錄音帶內容一字不差，又錄音帶內容陳述順暢，俱無停頓及反覆詢問等
        情，可見警訊筆錄及錄音帶是先寫好警訊筆錄，再命被告依警訊筆錄逐條訊
        問、回答，此與真實製作筆錄過程訊問人與被訊問人字斟句酌，必有思考停
        頓者完全不同。故被告供稱，警方先將筆錄寫好，再叫被告簽名，應屬確實
        。則警訊筆錄與刑事訴訟法第一百零一條第一項、第二項之本旨即有不符。
        此份被告之筆錄，縱有被告自白之記載，惟既有前揭瑕疵，自不可援為被告
        不利之證據。
      本案被告之所以為警察逮捕，係因證人戊○○之指述，惟證人戊○○雖於八
        十九年元月二十三日警訊供稱：「我是於八十九年元月二十一日十五時在屏
        東縣枋寮鄉○○村○○路鐵軌涵洞下向丙○○購買。」於八十九年三月三十
        日偵訊中旋稱：「因我朋友曾向他買過毒品，曾向我提過，我朋友綽號叫連
        仔」「（你有無向丙○○購買過安非他命、海洛英）沒有。」於八十九年六
        月二十九日審理中又稱：「警察寫這些我真的不知道，是警察做完筆錄，並
        未告知我內容，就要我簽名」、「你有沒有向被告購買毒品？沒有。」。故
        證人戊○○於警訊中之指證，嗣於檢察官訊問時及本院審理時即翻異，其證
        言已有瑕疵，而不可援為不利被告之證據。至於被告固於檢察官訊問時提及
        聽聞其友人「連仔」曾向被告購買，惟此乃傳聞證據，依刑事訴訟法第一百
        五十九條規定，不得作為證據。況依證人戊○○之證言，益可見前揭被告
        所辯筆錄是警察製作完成後再令被告簽名之供述為可採。
      綜上，被告於警訊之自白及證人戊○○之指述均不可採信。
    (2)枋寮分局石光派出所巡警吳廣志於八十九年五月二十五日於本院稱：在當場逮
      獲被告時，並未搜到任何東西，於隔天再到現場搜索時，找到一包衛生紙包住
      的東西，衛生紙上有被告丙○○的血跡，但並未送化驗，且那張衛生紙在警訊
      後即丟棄不復存在。」。又警方雖供稱，隔天有找到毒品，上有丙○○之血跡
      ，未送化驗即丟棄云云，則既未送化驗，焉能確定係被告之血跡，況依常理，
      被告苟用衛生紙包住毒品，為何要以有自己血跡之衛生紙包住毒品？再者，依
      警方多年辦案之經驗，倘有被告丟棄染有血跡之物品，竟未留置送化驗，而任
      意丟棄，使證據不復存在，顯然違反經驗論理法則。縱令非如被告所供係警方
      栽贓，惟自警方逮捕被告後再返回現場，其間已相距數小時，此數小時內恐有
      他人在此丟棄該毒品。職是，警方雖查到毒品，然既無法證明係被告所有，自
      不得遽認係被告之物。
    足證公訴意旨所援之二點論據均尚有瑕疵，而不能引為被告犯罪之證明。此外復
    查無其它證據足以證明該等毒品為被告所持有且用供販賣，從而其犯行即屬不能
    證明，揆諸前開說明，爰諭知被告無罪之判決。至於扣案之海洛因及安非他命因
    與本案無涉，宜由公訴人另行處理。
中      華      民      國      九十      年      四      月      十    日
                                          法  官    蔡虔霖
右正本證明與原本無異。
對於本判決如有不服應於收受送達後十日內向本院提出上訴書狀上訴於台灣高等法院
高雄分院並按他造當事人之人數附具繕本。
                                          書記官   謝天祥
中      華      民      國      九十      年      四      月      十    日


司法院資訊處製作；財團法人民間司法改革基金會備份。
